【裁判字號】    92,上訴,1388
【裁判日期】    920612
【裁判案由】    毒品危害防制條例
【裁判全文】
臺灣高等法院刑事判決                         九十二年度上訴字第一三八八號
    上  訴  人  臺灣臺北地方法院檢察署檢察官
    被      告  甲○○
    選任辯護人  周佳弘律師
右上訴人因被告違反毒品危害防制條例案件，不服臺灣臺北地方法院九十一年度訴字
第一一九三號，中華民國九十二年三月二十一日第一審判決（起訴案號：臺灣臺北地
方法院檢察署九十年度偵字第二五一００號）提起上訴，本院判決如左：
    主  文
原判決撤銷。
甲○○連續販賣第二級毒品，處有期徒刑參年捌月。
扣案第二級毒品大麻煙拾伍支（總重柒點貳零公克）沒收銷燬之；販賣所得新台幣
參仟元（扣案貳仟柒佰元）沒收，其中新台幣參佰元如不能沒收時，以其財產抵償之
。
    事  實
一、甲○○意圖營利，基於販賣第二級毒品大麻之概括犯意，於民國九十年七月間某
    日，在臺北市○○○路「創世紀ＰＵＢ」，先後二次以每０．五盎司新臺幣（下
    同）四千元之代價，向綽號「阿金（阿欽）」真實姓名年籍不詳之成年男子購進
    共計一盎司之第二級毒品大麻後，自行將其捲成煙捲（每０．五盎司可捲製六十
    至七十根大麻煙）後，除部分供己施用外，其餘則以每八支大麻煙一千元之代價
    ，在臺北市各舞廳、ＰＵＢ，販賣與不特定人，同年十二月二日凌晨某時許，在
    臺北市○○○路○段二一七號地下一樓轉捩點ＰＵＢ內，以相同代價，先後三次
    販賣大麻煙與店內不詳姓名舞客，共得款三千元，而於該日上午十時二十分許，
    經轉捩點ＰＵＢ店內人員查覺有異，先使甲○○至店內辦公室（倉庫）詢問得知
    甲○○確攜有大麻煙後乃報警查獲，並當場扣得第二級大麻煙三十五支（毛重七
    ．二０公克）及販賣大麻所得款項二千七百元。
二、案經臺北市政府警察局中山分局報告臺灣臺北地方法院檢察署檢察官偵查起訴。
    理  由
一、訊據被告甲○○矢口否認有何販賣第二級毒品大麻煙之犯行，辯稱：伊是請別人
    吸食大麻煙沒有販賣，因伊一次購買很多比較便宜；伊在警局時他們已經寫好了
    一份資料，他們只問伊一些事情，問的也是很模糊，他們問伊有無販賣這些東西
    ，伊說沒有，警察到店家時問店家是否有販賣大麻，他們說有，伊說沒有，警訊
    時因為怕警察會打伊才承認，錄音是筆錄做完了後才錄的云云。
二、經查：
（一）被告於民國九十年七月間某日，在臺北市○○○路「創世紀ＰＵＢ」，先後二
      次以每０．五盎司新臺幣（下同）四千元之代價，向綽號「阿金」或「阿欽」
      真實姓名年籍不詳之成年男子購進共計一盎司之第二級毒品大麻後，自行將其
      捲成煙捲（每０．五盎司可捲製六十至七十根大麻煙）等情，業據被告於警訊
      、偵查及原審中供承在卷（見偵查卷第四頁反面至五頁、二十四頁反面、三十
      一頁反面、原審卷第二十三頁），且據其於警訊中供承：上開購入之毒品大麻
      ，除部分供己施用外，大部分均販售給友人，伊以八根一千元之價格販售，並
      無特定對象，大部分都是去ＰＵＢ玩時順便帶到ＰＵＢ去販賣，查獲當日共販
      賣三次得款三千元，扣除吃飯等花費，僅餘二千七百元等語（見偵查卷第五頁
      ），核與證人丙○○即轉捩點ＰＵＢ店長於本院調查中證稱：「我們店裡面有
      人發現有人行為詭異，感覺上是有賣毒品，我們店員就報案」、「我們發現被
      告行為詭異時，我們就請被告到不是營業的地方（倉庫）等警方來」、「據我
      所知我們店員說被告他在那邊有跟很多人接觸，感覺上是有在買賣的動作，有
      將東西交給別人，也有收錢」等語（見本院九十二年五月二十二日訊問筆錄）
      ，及證人陳瑞斌即當日到場查獲之員警於原審中亦證陳：「當時是店家打電話
      來報案的，店家告訴我們說有二個人賣藥就帶我們過去看，在他身上就查到了
      一些東西」、「我去時被告身上的錢及皮夾、大麻都擺在桌上了」、「我到現
      場後就問說東西是何人的：：，被告就說是他的，我就問他說這是你在用的還
      是在販賣，當時被告有回答說他有在用，也有在賣，當時是在ＰＵＢ的地下室
      被告這樣向我講的」、「確定這些東西是他的，而且他也承認」、「店家的人
      向我們說，當時被告在現場販賣毒品被店家的人看到，：：伊有查證，並將店
      家與被告隔開，避免被告心生恐懼或是被栽贓，伊也有問被告這些東西究竟是
      否是你的，而被告也告訴伊東西是他的」等語（見原審卷第八十七頁）之證述
      相符，復有煙捲三十五支（毛重七．二公克）及販毒所得款項二千七百元扣案
      可證。該煙捲經送法務部調查局鑑定，均含第二級毒品大麻成分，此有該局九
      十一年三月二十五日調科壹字第０二０００五二四０號鑑定通知書附卷可稽（
      見偵查卷第三十五頁）參照，該鑑定通知書上涉案人，因警方送鑑定時之誤載
      ，故書為陳信樺，嗣經臺北市政府警察局中山分局以九十一年五月二十二日北
      市警中分刑字第０九一六二六四三九００號去函更正在卷（見偵查卷第三十四
      頁），被告對此亦表示無意見（見原審卷第二十一頁）。再徵本件係因轉捩點
      ＰＵＢ之店家人員發覺被告有疑似毒品交易之情形，乃使被告至店內辦公室（
      倉庫）詢問，得知被告確攜有大麻煙後報警查獲，而依證人陳瑞斌於原審中證
      陳：「因為我們曾經向店家說過如果查獲店家有牽涉販賣毒品的事，以後經營
      上有困難，所以店家就請被告將東西拿出來」等語（見原審卷第九十二頁），
      可知本件既係因店家為免牽涉其中，乃報警查獲，衡諸常情，苟被告無上述販
      售情事，店家應無指證被告之理，益見被告前開之任意性之自白應與事實相符
      至明。
（二）又被告嗣後否認扣案之二千七百元為伊販毒所得，並於原審中供稱：當時伊身
      上有一萬多元，被ＰＵＢ圍事抓住後，他們把伊身上一萬多元分成許多堆，然
      後他們就把二千七百元與毒品放在一起，警察到場後他們就這樣講等語（見原
      審卷第二十二頁），嗣又供稱：那時帶到三組時，是請伊女朋友郭燕君（應為
      乙○○）拿走一萬多元等語（見原審卷第二十四頁），其前後供述已有不一，
      況倘如被告身上確攜有一萬多元之款項，在事實未明之情形下，警方豈有可能
      因餘款未與毒品放置一起即未予扣案，甚或讓被告之女友帶走，被告所辯，已
      足令人生疑。再者，依被告於偵查中自承伊無業因父母有殘障手冊有補助金可
      拿，靠父母給零用錢花用等語（見偵查卷第二十五頁），於原審中供陳：如伊
      要出門或吃飯時，伊父母就給伊一、二千元，一星期約四次左右，並未把錢存
      起來等語（見原審卷第二十四頁），由此可知被告家境並不優渥，縱其父母定
      時給被告金錢零花，金額亦非豐厚，且其本身亦無積蓄，從而被告辯稱查獲當
      時身上有一萬多元，因ＰＵＢ圍事放置方式致使誤認扣案之二千七百元為販毒
      所得，顯非真實。而被告之前任女友乙○○雖於本院調查中證述：被告當日有
      帶一萬多元在身上等情（見本院九十二年五月二十二日訊問筆錄），應係迴護
      之詞，亦無足採，況該證人於本院亦未供證被告有於警所交付一萬多元予其，
      益見被告就此所供不實至明。另被告固不否認攜帶三十五根之大麻煙至轉捩點
      ＰＵＢ，惟辯稱乃怕為家人知悉故而全數攜出云云，然查，被告家中約二十四
      坪大，被告雖與哥哥共用一個房間，而家中可資藏匿毒品之處所遠比被告用以
      藏放毒品之背包為大等情，亦據被告於原審中坦承無訛（見原審卷第二十七、
      二十八頁），且被告既稱其兄並無施用大麻之習慣，自無使用捲煙器之可能，
      被告為免家人發現將全數大麻煙攜出，卻將捲煙器置於家中，而遲至（九十一
      年）四月二日始行丟棄（見原審卷第一一四頁、一一五頁），亦足見被告所辯
      與常情未符。再者，被告雖於原審中供稱：平常在各ＰＵＢ中只分給一個朋友
      一、二根共同施用、九十年十一月在和平東路ＬＩＦＥＰＵＢ有請一人施用一
      根大麻煙云云（見原審卷第二十六頁、二十七頁、一一三頁），惟被告家境並
      不優渥，只轉讓大麻煙給一名友人施用，亦未使其支付購買大麻煙成本之款項
      姓名以供查證（見原審卷第二十八頁），已與常情有違，再參以被告攜帶數量
      多達三十五根之大麻煙至ＰＵＢ，其數量顯超出每日供己施用及轉讓供該名不
      詳姓名年籍之友人共用吸食之數量甚多，是被告所辯只請他人吸用，並非販賣
      云云，顯無足採。
（三）另被告一再辯稱：伊警訊筆錄並不實在，是警方照以前的範本去寫的，筆錄是
      在警局時他們已寫好一份資料；伊在二樓製作筆錄前的聊天伊是否認，而後來
      在三樓製作筆錄並同時錄音時，就拿一張紙要伊照著念；伊被帶到警局作偵訊
      時他們對伊刑求，叫伊必須要承認有販賣之事實云云，惟據證人蔡榮進即當時
      製作筆錄之員警於原審中證稱：「當初嫌犯進入本所後，依規定要錄音、錄影
      ，我帶被告到九樓，並非到三樓，因為九樓的錄音、錄影設備當時無法使用，
      而且被告又一直哭，很難製作筆錄，所以又帶二樓去製作筆錄：：而且也指認
      另一個販賣ＭＤＭＡ的嫌犯」、「筆錄的過程是在二樓製作，當時二樓有非常
      多的人，也有本所警員，另一名嫌犯也在那邊同時進行，因為後來他要指認的
      部分，才又帶到九樓去偵訊，希望離開另一名嫌犯的周圍，指認出那一個嫌犯
      」、「在製作筆錄時，我是以聊天的方式詢問被告，由他自己回答」、「當初
      在現場時被告流著眼淚，但被告之聽力及精神狀態非常正常，對我有許多要求
      ：：他非常擔心他女友的問題，我也有與店方聯絡說不要找他女友：：被告製
      作完筆錄後，希望我幫忙且要求打電話給他女朋友，我也有距離他約十公尺讓
      他與女朋友講話，他也告訴我們說他錯了，有悛悔之意」、「他女朋友一直待
      到我們要解送被告到三組時才離開，我記得好像是中午或下午左右」、「他說
      他在轉捩點ＰＵＢ有受到壓力，我們有勸他提出傷害告訴，也有請他去驗傷，
      但他都沒有這些行為」、「（被告女朋友到現場）是製作完筆錄後被告打電話
      的」等語（見原審卷第七十九頁至八十一頁、八十五頁），核與證人即乙○○
      於本院調查中證稱：伊到長安東路派出所是下午三點多，因為在ＰＵＢ伊有看
      到被告被警察帶走，後來被告打電話給伊，伊就到長安東路派出所去，被告當
      時並沒有講什麼話，伊有看到被告有哭，他還問伊說妳有沒有被怎麼樣，伊說
      沒有，：：伊是看到被告被送到三組時就離開派出所：：警察要帶被告回派出
      所時，伊看到被告走路一擺一擺怪怪的等語（見本院九十二年五月二十二日訊
      問筆錄），互核相符，堪認證人蔡榮進所證應為真實。而員警蔡榮進及陳瑞斌
      二人確有在訊問被告前告知其所犯罪名及刑事訴訟法第九十五條之各項權利，
      並一一向被告解釋權利告知書、逕行逮捕通知書之用意，業據渠二人於原審中
      證述明確（見原審卷第七十九頁、八十二頁、八十三頁、九十一頁），且當時
      被告精神狀況正常並無異樣；警訊筆錄確經被告看過後始行簽名等情，亦分據
      證人蔡榮進、陳瑞斌及被告供述在卷無訛（見原審卷第八十頁、八十八頁、二
      十九頁、七十七頁、七十九頁）。又參原審於九十一年十二月九日下午二時十
      分勘驗被告甲○○於九十年十二月二日於長安東路派出所接受偵訊時錄音帶之
      結果，並整理成譯文資料（見原審第三十一至三十八頁），嗣於九十一年十二
      月十日當庭播放該錄音帶還原警訊訊問過程（見原審卷第四十八頁），而由該
      譯文內容觀之，訊問過程確係以一問一答方式進行，且警訊筆錄中有關如何販
      賣及販毒款項等重要細節部分，被告係以十分口語化的方式回答或附和員警之
      訊問，其所供內容與筆錄記載雖有出入，惟重要部分均大致相符，且並無對被
      告有何施以脅迫等不正方法取供之情形，況被告於原審中亦自承：譯文之內容
      伊無意見：：伊承認警訊筆錄與警訊錄音帶相符，但那是伊被帶到三樓後，因
      為害怕，所以在警局才承認販賣（大麻煙）等語（見原審卷第二十二頁、七十
      三至七十五頁），足徵被告於警訊所為之供述係出於任意性之自白無疑，是被
      告辯稱：警訊筆錄並不實在，係遭刑求非法取供云云，顯無足採。
（四）按刑事訴訟法第一百條之二準用同法第一百條之一之關於司法警察官或司法警
      察訊問犯罪嫌疑人時，應全程連續錄音，或於必要時應全程連續錄影之規定；
      其立法目的在於建立訊問筆錄之公信力，並擔保訊問程序之合法正當，亦即在
      於擔保犯罪嫌疑人對於訊問之陳述，係出於自由意思及筆錄所載內容與陳述相
      符。如果犯罪嫌疑人之陳述係基於自由意思而非出於不正之方法，且其陳述與
      事實相符，縱令對其訊問時未經全程連續錄音或錄影，致訊問程序略有瑕疵，
      仍難謂其陳述之筆錄無證據能力，最高法院九十二年台上字第一一七五號判決
      要旨可資參照。本件被告之警訊筆錄製作當時九樓的錄音設備無法使用，又因
      為當時現場人多吵雜無法錄音，故筆錄製作完成經被告審視同意後才於錄音時
      ，由證人蔡榮進再問之前製作筆錄時候的問題，由被告來回答，製作筆錄上記
      載之時間並非錄音的時間，是製作完筆錄後才配合錄音等情，業據證人蔡榮進
      於原審中證述屬實（見原審卷第八十三至八十五頁），再參前揭原審勘驗警訊
      錄音帶，被告係以十分口語化的方式回答或附和員警之訊問乙節，足徵警訊錄
      音帶之內容，確係製作筆錄時實際訊問之內容無疑，是被告辯稱：製作筆錄前
      的聊天伊否認，後來在三樓製作筆錄並同時錄音時就拿了一張紙要伊照著念云
      云，顯非真實，洵無可採。再者，該警訊筆錄雖未經同步全程錄音之法定程序
      ，且因當時情況未予同步錄音尚與急迫性之要件未合，惟本件被告於警訊中所
      供既係出於任意性之自白且與筆錄所載相符，業如前述，則揆諸前揭說明，對
      於刑事訴訟法第一百條之二所規定之全程連續錄音、錄影，藉以擔保訊問程序
      之合法正當及犯罪嫌疑人對於訊問陳述任意性之立法目的並不相違，縱令對其
      訊問時未經全程連續錄音或錄影，致訊問程序略有瑕疵，仍難謂其陳述之筆錄
      無證據能力，附此敘明。
（五）綜上，被告前揭犯行，罪證明確，應依法論科。
三、核被告所為係犯毒品危害防制條例第四條第二項之販賣第二級毒品罪，其販賣前
    、後之持有低度犯行，應為販賣之高度犯行所吸收，不另論罪。被告先後多次犯
    行，時間緊接，手法相同，觸犯同一罪名，顯係基於概括之犯意為之，為連續犯
    ，應均依刑法第五十六條論以一罪並依法加重其刑（法定刑無期徒刑部分，不得
    加重其刑）。又按犯罪之情狀可憫恕者，得酌量減輕其刑，刑法第五十九條定有
    明文，茲本件被告甲○○因家境清貧，一時失慮以致犯下本案，且其所販售者為
    大麻煙，其犯後即坦承犯行，所得不多，有情輕法重之情等情，其犯罪情節尚堪
    憫恕，爰依刑法第五十九條之規定，酌減其刑。原審對被告論罪科刑，固非無見
    。惟查(一)被告係犯販賣第二級毒品罪，原審認係轉讓第二級毒品罪，自有未合。
    (二)對於販賣所得三千元（含扣案之販毒所得二千七百元），為因犯罪所得財物，
    依法應予沒收，原審未及宣告沒收，尚有未洽。(三)再者，被告警詢筆錄之陳述係
    基於自由意思而非出於不正之方法，且其陳述與事實相符，縱令對其訊問時未經
    全程連續錄音或錄影，致訊問程序略有瑕疵，仍難謂其陳述之警詢筆錄無證據能
    力，原審率以警詢筆錄未經同步全程錄音之法定程序，且又查無不能同步錄音之
    急迫情形，即認不得做為論罪之證據，亦有未當。檢察官上訴論旨，核有理由，
    應由本院予以撤銷改判。爰審酌被告轉讓毒品之種類及數量、犯罪所得不多暨其
    犯罪動機、目的、犯罪後態度等一切情狀，認其犯罪情狀可資憫恕，有情輕法重
    之虞，量處如主文第二項所示之刑，以資儆懲。
四、扣案大麻煙三十五支，不問屬於犯人與否，應依毒品危害防制條例第十八條第一
    項前段規定，宣告沒收銷燬之。至於販毒所得之三千元（扣案二千七百元），為
    因犯罪所得之財物，亦應依同條第十九條第一項前段之規定沒收之。其中三百元
    如不能沒收時，以其財產抵償之。
據上論斷，應依刑事訴訟法第三百六十九條第一項前段、第三百六十四條、第二百九
十九條第一項前段，毒品危害防制條例第四條第二項、第十八條第一項前段、第十九
條第一項，刑法第十一條前段、第五十六條、第五十九條，判決如主文。
本案經檢察官張秋雲到庭執行職務。
中      華      民      國      九十二      年    六    月      十二    日
                              臺灣高等法院刑事第四庭
                                  審判長法  官  蔡  永  昌
                                        法  官  陳  榮  和
                                        法  官  李  英  豪
右正本證明與原本無異。
如不服本判決，應於收受送達後十日內向本院提出上訴書狀，其未敘述上訴之理由者
並得於提起上訴後十日內向本院補提理由書（均須按他造當事人之人數附繕本）。
                                        書記官  鄭  信  昱
中      華      民      國    九十二    年      六      月     十三     日


司法院資訊處製作；財團法人民間司法改革基金會備份。
